臺灣高雄地方法院刑事判決
111年度審交訴字第171號
公  訴  人  臺灣高雄地方檢察署檢察官
被      告  史鎮豪


上列被告因公共危險等案件，經檢察官提起公訴（111年度偵字
第6564號、111年度偵字第18968號），因被告於準備程序進行中
就被訴事實為有罪之陳述，經本院裁定改依簡式審判程序審理，
判決如下：
    主  文
史鎮豪犯不能安全駕駛動力交通工具致人重傷罪，處有期徒刑壹
年陸月。
    事  實
史鎮豪考領有合格之普通大客車駕駛執照，其於民國111年2月18
日20時30分許，在其高雄市○○區○○○路00號6樓之2住處內飲用高
粱酒，明知吐氣所含酒精濃度達每公升0.25毫克以上者，不得駕
駛動力交通工具，仍在吐氣酒精濃度已逾上開標準之情形下，基
於不能安全駕駛動力交通工具而駕駛之犯意，於111年2月19日14
時許，駕駛車牌號碼3728-NB號自用小客車行駛於道路。嗣於同
（19）日15時4分許，史鎮豪駕駛上開車輛沿高雄市三民區昌裕
街由西南往東北方向行駛，駛至昌裕街、金鼎路與本館路交岔路
口時，本應注意車輛在劃有分向限制線之路段，不得駛入來車之
車道內，而當時天候陰，日間自然光線，柏油路面乾燥、無缺陷
、無障礙物，且視距良好，並無不能注意之情事，竟疏未注意及
此，在酒後注意能力減低之狀況下，貿然在上開路口向左迴轉駛
入來車道，適高銀鴻騎乘車牌號碼000-000號普通重型機車、孫
國城騎乘車牌號碼000-0000號普通重型機車及陳麗夙（未成傷）
騎乘車牌號碼000-0000號普通重型機車在金鼎路口由西往東方向
機車待轉區停等紅燈，史鎮豪駕駛前開車輛撞上高銀鴻、孫國城
、陳麗夙所騎乘之前開機車，致高銀鴻受有左側橈骨遠端骨折之
傷害、孫國城則受有左上頷骨及顴骨骨折、右橈骨骨折、左肱骨
骨折（此部分起訴書漏未記載，應予補充）、左肋骨骨折、顏面
撕裂傷及左側臂神經叢中至重度急性神經傷害，經長期追蹤後，
其左上肢肌力仍無法恢復，而達嚴重減損一肢以上機能之重傷害
程度。嗣警據報前往處理，並將史鎮豪送往義大大昌醫院診治並
抽血檢測，測得其血液中酒精濃度為307MG/DL（相當於吐氣所含
酒精濃度為每公升1.53毫克），始查悉上情。
    理  由
一、認定犯罪事實所憑之證據及理由： 
　㈠上開犯罪事實，業據被告史鎮豪於警詢、偵查中所供述及於
    本院審理時坦承不諱，並據證人即告訴人高銀鴻、孫國城於
    警詢及偵查中、證人陳麗夙於警詢中之證述明確，復有高雄
    市政府警察局三民第二分局道路交通事故現場圖、道路交通
    事故調查報告表㈠、㈡-1、道路交通事故談話紀錄表、道路交
    通事故初步分析研判表、車輛詳細資料報表、高雄市政府警
    察局舉發違反道路交通管理事件通知單影本、財團法人工業
    技術研究院呼氣酒精測試器檢定合格證書、公路監理電子閘
    門證號查詢汽車駕駛人資料查詢結果、義大大昌醫院111年2
    月19日生化檢驗報告、告訴人高銀鴻之高雄榮民總醫院診斷
    證明書、告訴人孫國城之高雄榮民總醫院診斷證明書、高雄
    榮民總醫院111年5月30日高總管字第1111009533號函、111
    年7月15日高總管字第1111012722號函、車禍現場照片、告
    訴人傷勢照片、路口監視器檔案及翻拍照片等件，足認被告
    之任意性自白與事實相符，足堪採為認定事實之依據，上開
    事實亦堪認定。
　㈡按汽車在劃有分向限制線之路段，不得駛入來車之車道內，
    道路交通安全規則第97條第1項第2款定有明文。查被告於案
    發當時考領有合格之普通大客車駕駛執照，有卷附公路監理
    電子閘門證號查詢汽車駕駛人資料可參，其對於前揭行車規
    定自難諉為不知；而依卷附之高雄市政府警察局三民第二分
    局道路交通事故調查報告表㈠，可知本案事故發生時天候陰
    、日間自然光線、柏油路面乾燥、無缺陷、無障礙物、視距
    良好，並無不能注意之情事，詎被告竟疏未注意即此，在酒
    後注意能力減低之狀況下，貿然向左迴轉駛入來車道，進而
    與告訴人高銀鴻、孫國城所騎乘之機車發生碰撞，致告訴人
    等受有上述傷害，堪認其行為有過失。
  ㈢又告訴人高銀鴻、孫國城因本案車禍分別受有如事實欄所載
    之傷害，其中關於告訴人孫國城之傷勢部分，經臺灣高雄地
    方檢察署函詢高雄榮民總醫院，該院回覆略以：病患孫國城
    因車禍造成左上肢無力，經診斷為臂神經叢受傷，最近一次
    神經肌電圖檢查左側臂神經叢仍有中至重度 急性神經傷害
    ，符合「毀敗或嚴重減損一肢以上之機能」等情，此有前揭
    高雄榮民總醫院111年7月15日高總管字第1111012722號函文
    在卷可參，足認告訴人孫國城所受傷勢，屬刑法第10條第4
    項第4款之重傷無訛。被告前揭過失行為與告訴人高銀鴻、
    孫國城之傷勢間，顯有相當因果關係甚明。
  ㈣綜上，本件事證明確，被告犯行洵堪認定，應予依法論  科
    。
二、論罪科刑：　　
　㈠按刑法第185 條之3 第2 項後段之規定，乃結合不能安全駕
    駛動力交通工具、過失致重傷罪之構成要件，以行為人對於
    基本（酒後駕車等不能安全駕駛）行為有故意，且對於加重
    結果（致重傷）部分有過失，始令負該加重結果之責，於實
    體法上給予實質上一罪之評價。加重結果犯之刑罰權既屬單
    一，非但在訴訟法上無從分割，實體法上亦無從割裂適用法
    律，其行為在外觀上雖然觸犯數個罪名，然僅受一個犯罪構
    成要件之評價，非犯罪之競合。刑法第185 條之3 第2項後
    段之立法目的，係有意對服用酒類等物後駕車肇事致人重傷
    之行為人加重處罰，以取代同條第1 項不能安全駕駛動力交
    通工具罪、刑法過失致重傷罪併合處罰之意，故於此種情形
    ，應優先適用刑法第185 條之3 第2 項後段之規定處斷，即
    無依道路交通管理處罰條例上開規定加重其刑之適用。（最
    高法院103 年度台上字第3473號判決意旨參照）。
　㈡又按道路交通管理處罰條例第86條第1 項關於汽車駕駛人，
    無駕駛執照駕車、酒醉駕車，因而致人受傷或死亡，依法應
    負刑事責任者，加重其刑至二分之一之規定，係就刑法第28
    4 條過失傷害之基本犯罪類型，對於加害人為汽車駕駛人，
    於從事駕駛汽車之特定行為時，在無駕駛執照、酒醉駕車之
    情形，因而致人受傷或死亡之特殊行為要件予以加重處罰，
    已就該罪犯罪類型變更之個別犯罪行為予以加重，而成另一
    獨立之罪名，自屬刑法分則加重之性質（最高法院99年度台
    非字第198 號刑事判決可資參照）。
　㈢本件被告固有酒醉駕車之加重事由，然依前揭說明，就告訴
    人孫國城受重傷部分，其行為既已依刑法第185條之3第2項
    後段之罪論處，即無再依道路交通管理處罰條例第86條第1
    項規定加重其刑必要；至告訴人高銀鴻部分，則無雙重評價
    過度處罰之情形，應依道路交通管理處罰條例第86條第1項
    規定予以加重。
　㈣被告以一酒後不能安全駕駛而駛入來車道致肇事之行為，使
    告訴人孫國城受重傷，並造成告訴人高銀鴻一般傷害，核其
    所為，係犯刑法第185條之3第2項後段之不能安全駕駛動力
    交通工具致人重傷罪（告訴人孫國城部分）；及道路交通管
    理處罰條例第86條第1 項、刑法第284條前段之酒醉駕車因
    過失傷害人罪（告訴人高銀鴻部分）。公訴意旨就被告對告
    訴人高銀鴻所犯部分僅論以刑法刑法第185 條之3 第1 項第
    1 款不能安全駕駛動力交通工具罪、同法第284條前段之過
    失傷害罪，尚有未恰，然因其基本之社會事實同一，爰依刑
    事訴訟法第300條規定，變更起訴法條而為審理。又本院雖
    未告知上開罪名，然依刑法第55條前段之規定（詳後述），
    從一重處斷結果，係依刑法第185條之3第2項後段之不能安
    全駕駛動力交通工具致人重傷罪處罰，是本院縱未告知被告
    所犯想像競合數罪中之輕罪罪名，惟此於判決結果不生影響
    ，對於被告之程序權益並無影響（最高法院89年度台上字第
    4759號判決意旨參照），附此敘明。
　㈤被告以一酒後駕車行為，導致告訴人孫國城重傷，告訴人高
    銀鴻受傷，為一行為觸犯數罪名之想像競合犯，應依刑法第
    55條之規定，從一重即不能安全駕駛動力交通工具致人重傷
    罪處斷。
　㈥被告於肇事後，報案人或勤指中心轉來資料未報明肇事人姓
    名，處理人員前往現場處理時，被告在場，並當場坦承為肇
    事者，有高雄市政府警察局道路交通事故肇事人自首情形紀
    錄表附卷可考（見警卷第41頁），核與自首之要件相符，爰
    依刑法第62條前段規定，減輕其刑。
　㈦爰以行為人之責任為基礎，審酌被告知悉酒精對人之意識能
    力具有不良影響，仍於血液中酒精濃度為307MG/DL狀況下，
    罔顧公眾之交通安全，駕駛車輛行駛於道路上，對於道路交
    通安全所生危害非輕，顯然漠視往來公眾及駕駛人之生命、
    身體及財產安全，復因受酒精作用影響，且未遵守交通安全
    規則，並肇致告訴人高銀鴻、孫國城分別受有前揭傷害，告
    訴人等2人所受損害非輕，且迄今未能與告訴人高銀鴻、孫
    國城達成和解，適度填補其等所造成損害，所為誠屬不該；
    復考量告訴人高銀鴻、孫國城傷勢輕重，兼衡被告犯後態度
    、自陳之智識程度及家庭生活經濟狀況（涉及被告隱私，不
    予揭露，見本院卷第103頁）、前有因酒後駕車案件經法院
    論罪科刑並執行完畢之素行（詳見卷附臺灣高等法院被告前
    案紀錄表）等一切情狀，量處如主文所示之刑。
據上論斷，應依刑事訴訟法第273條之1第1項、第299條第1項前
段、第300條，判決如主文。
本案經檢察官高永翰提起公訴，檢察官范文欽到庭執行職務。
中　　華　　民　　國　　111 　年　　12　　月　　7 　　日
                  刑事第五庭    法　官  丁亦慧
以上正本證明與原本無異。
如不服本判決應於收受送達後20日內向本院提出上訴書狀，並應
敘述具體理由；如未敘述上訴理由者，應於上訴期間屆滿後20日
內向本院補提理由書（均須按他造當事人之人數附繕本）「切勿
逕送上級法院」。
中　　華　　民　　國　　111 　年　　12　　月　　7 　　日
　　　　　　　　　　　　　　　　書記官　盧重逸　　　　　　　　



附錄本案論罪科刑法條： 
中華民國刑法第185條之3
駕駛動力交通工具而有下列情形之一者，處三年以下有期徒刑，
得併科三十萬元以下罰金：
一、吐氣所含酒精濃度達每公升零點二五毫克或血液中酒精濃度
    達百分之零點零五以上。
二、有前款以外之其他情事足認服用酒類或其他相類之物，致不
    能安全駕駛。
三、服用毒品、麻醉藥品或其他相類之物，致不能安全駕駛。
因而致人於死者，處三年以上十年以下有期徒刑，得併科二百萬
元以下罰金；致重傷者，處一年以上七年以下有期徒刑，得併科
一百萬元以下罰金。
曾犯本條或陸海空軍刑法第五十四條之罪，經有罪判決確定或經
緩起訴處分確定，於五年內再犯第一項之罪因而致人於死者，處
無期徒刑或五年以上有期徒刑；致重傷者，處三年以上十年以下
有期徒刑。 

中華民國刑法第284條
因過失傷害人者，處一年以下有期徒刑、拘役或十萬元以下罰金
；致重傷者，處三年以下有期徒刑、拘役或三十萬元以下罰金。

道路交通管理處罰條例第86條
汽車駕駛人，無駕駛執照駕車、酒醉駕車、吸食毒品或迷幻藥駕
車、行駛人行道或行經行人穿越道不依規定讓行人優先通行，因
而致人受傷或死亡，依法應負刑事責任者，加重其刑至二分之一
。
汽車駕駛人，在快車道依規定駕車行駛，因行人或慢車不依規定
，擅自進入快車道，而致人受傷或死亡，依法應負刑事責任者，
減輕其刑。